臺灣高雄地方法院刑事判決                            九十一年度自字第八一號
    自  訴  人  丙○○
    被      告  乙○○
右列被告因詐欺案件，經自訴人提起自訴，甲○判決如左：
    主  文
乙○○無罪。
    理  由
一、自訴意旨略以：被告乙○○於民國八十二年十一月二日，以詐術向自訴人丙○○
    騙走新台幣（下同）五萬元現款，並開立本票一紙予自訴人，且允於一個月後全
    數清償借款，自訴人不疑有他，惟被告到期拒不清償借款，並避不見面，自訴人
    始知受騙，因認被告涉有刑法第三百三十九條第一項之詐欺取財罪嫌云云。
二、按犯罪事實應依證據認定之，無證據不得推定其犯罪事實，又不能證明被告犯罪
    者，應諭知無罪之判決，刑事訴訟法第一百五十四條、第三百零一條第一項分別
    定有明文。次按刑法第三百三十九條第一項詐欺罪之成立，以意圖為自己或第三
    人不法所有，以詐術使人將本人或第三人之物交付為要件，所謂以詐術使人交付
    ，必須被詐欺人因其詐術而陷於錯誤，若其所用方法，不能認為詐術，亦不致使
    人陷於錯誤，即不構成該罪。（最高法院四十六年台上字第二六○號判例參照）
    。至於債務人於債之關係成立後，如有未依債之本旨履行民事債務之情形，在一
    般社會經驗上可能之原因甚多，縱令是出於惡意不為履行，苟無足以證明其在債
    之關係發生時，自始即具有不法所有意圖之積極證據，亦僅能令負民事之遲延給
    付責任，依刑事訴訟法第一百五十四條之規定，尚不得據此債信違反之客觀事態
    ，而推定債務人原有詐欺之犯意。
三、本件自訴人丙○○指訴被告乙○○涉有前揭詐欺取財之犯行，無非係以其提出被
    告於八十二年十一月二日所簽發之本票一紙為據。然訊據被告乙○○固坦承有向
    自訴人調借現金，並簽發本票一紙以為擔保等情不諱，惟堅決否認有何詐欺取財
    之犯行，辯稱：本票是伊開的，因為生意做得不好才沒有錢還並無詐欺之意思等
    語。經查，自訴人丙○○於甲○調查時到庭陳稱：伊與被告係朋友關係，認識二
    年，伊認為被告係要向伊借錢，不是要詐騙伊的等語（見甲○九十一年三月二十
    二日訊問筆錄），顯見客觀上自難認被告有何施用詐術，而使自訴人因此陷於錯
    誤之行為。又被告向自訴人借款既係依一般借款習慣，有交付本票以供擔保等情
    ，則被告雖未能完全清償上開借款，然債務人未依債務本旨履行給付者，依一般
    社會經驗而言，原因非一，其因不可歸責之事由無法給付，或因合法主張抗辯事
    由而拒絕給付，甚至債之關係成立後，始行惡意遲延給付，皆有可能，非必即出
    於自始無意給付之詐欺犯罪一端，尚難以單純債務不履行之狀態，即推定被告自
    始即有不法所有之意圖，且係施用詐術，逕認應以詐欺罪責相繩。再復觀被告與
    自訴人已就本件借款五萬元之事達成和解，有和解書一紙附卷可稽，更益徵被告
    於借貸之初應無任何不法所有之意圖甚明。綜上所述，被告上開所辯尚堪採信，
    本件應僅係單純之民事債務糾葛，難認被告於借貸之初有何不法所有之意圖及施
    用詐術之行為，被告所為與刑法第三百三十九條第一項詐欺取財罪之犯罪構成要
    件尚屬有間。此外，甲○復查無其他積極證據足資認定被告有何自訴人所指之詐
    欺犯行，既不能證明被告犯罪，揆諸首揭規定及說明，依法應為無罪判決之諭知
    。
據上論斷，應依刑事訴訟法第三百四十三條、第三百零一條第一項，判決如主文。
中      華      民      國    九十一    年      五      月    二十八    日
                                    臺灣高雄地方法院刑事第一庭
                                        法  官    陳玉聰
右正本證明與原本無異。
如不服本判決，應於判決送達後十日內，向甲○提出上訴狀。
                                        書記官    鄭淑臻
中      華      民      國    九十一    年      五      月      二十八  日
